【裁判字號】    98,裁,2728
【裁判日期】    981112
【裁判案由】    遺產稅
【裁判全文】
最  高  行  政  法  院  裁  定
                                      98年度裁字第2728號
上  訴  人  甲○○
被 上訴 人  財政部臺北市國稅局
代  表  人  乙○○
上列當事人間遺產稅事件，上訴人對於中華民國98年8月6日臺北
高等行政法院98年度訴字第363號判決，提起上訴，本院裁定如
下：
    主  文
上訴駁回。
上訴審訴訟費用由上訴人負擔。
    理  由
一、按對於高等行政法院判決之上訴，非以其違背法令為理由，
    不得為之，行政訴訟法第242條定有明文。依同法第243條第
    1項規定，判決不適用法規或適用不當者，為違背法令；而
    判決有同條第2項所列各款情形之一者，為當然違背法令。
    是當事人對於高等行政法院判決上訴，如依行政訴訟法第24
    3條第1項規定，以高等行政法院判決有不適用法規或適用不
    當為理由時，其上訴狀或理由書應有具體之指摘，並揭示該
    法規之條項或其內容；若係成文法以外之法則，應揭示該法
    則之旨趣，倘為司法院解釋或本院之判例，則應揭示該判解
    之字號或其內容。如以行政訴訟法第243條第2項所列各款情
    形為理由時，其上訴狀或理由書，應揭示合於該條項各款之
    事實。上訴狀或理由書如未依此項方法表明者，即難認為已
    對高等行政法院判決之違背法令有具體之指摘，其上訴自難
    認為合法。
二、緣上訴人之父吳棋楠於民國（下同）93年l0月3日死亡，上
    訴人於核准延期內94年10月3日辦理遺產稅申報，列報遺產
    總額新臺幣(下同)74,410,975元，未列報農業用地扣除額，
    經被上訴人初查核定遺產總額74,410,975元，遺產淨額63,
    192,915元，應納稅額20,402,095元，申經更正，獲追認臺
    北縣雙溪鄉○○段後番子坑小段209-4地號等8筆農業用地作
    農業使用之扣除額4,649,864元，否准臺北市○○區○○段2
    小段160地號(宗地面積3,500平方公尺，持分全部，下稱系
    爭土地)農業用地作農業使用之扣除額69,678,000元，核定
    遺產總額74,410,975元，變更核定遺產淨額58,543,051元，
    應納稅額18,495,650元。上訴人不服，就系爭土地屬農業用
    地作農業使用之扣除額，申經復查駁回，上訴人猶表不服，
    提起訴願亦遭財政部訴願決定駁回，遞向原審法院提起行政
    訴訟，案經原審駁回其訴。本件上訴人對於臺北高等行政法
    院判決上訴，主張：本案參與原審裁判之闕銘富法官並未參
    與裁判基礎之辯論，依法不得參與裁判，是原判決有當然違
    背法令情事；又原審法院未依司法院釋字第415號解釋之意
    旨，亦不依職權調查現場履勘，以確認系爭土地是否作農業
    使用，而以「農用證明」為唯一認定標準，原判決牴觸行政
    訴訟法第188條及第133條規定，以及未適用釋字第415號解
    釋意旨，影響當事人權益甚鉅，應予廢棄等語，雖以該判決
    違背法令為由，惟查上訴意旨所指各節，業經原審法院詳予
    審酌並論駁在案，上訴理由仍執前詞反覆訴求，係就原審取
    捨證據、認定事實之職權行使，指摘其為不當，並就原審已
    論斷者，泛言未論斷，或就原審所為論斷，泛言其論斷矛盾
    ，而非具體說明其有何不適用法規或適用法規不當之情形，
    並揭示該法規之條項或其內容，及合於行政訴訟法第243條
    第2項所列各款之事實，難認對該判決之如何違背法令已有
    具體之指摘。依首開規定及說明，應認其上訴為不合法。至
    原審審判判長闕銘富確參與言詞辯論期日之審判，有原審言
    詞辯論筆錄之記載可按，上訴意旨另謂闕銘富法官並未參與
    裁判基礎之辯論云云，尚屬誤解，併此敘明。
三、據上論結，本件上訴為不合法。依行政訴訟法第249條第1項
    前段、第104條、民事訴訟法第95條、第78條，裁定如主文
    。
中    華    民    國    98    年    11    月    12    日
                    最高行政法院第七庭
                        審判長法官  藍  獻  林
                              法官  廖  宏  明
                              法官  張  瓊  文
                              法官  姜  素  娥
                              法官  林  文  舟
以  上  正  本  證  明  與  原  本  無  異
中    華    民    國    98    年    11    月    13    日
                              書記官  彭  秀  玲


司法院資訊處製作；財團法人民間司法改革基金會備份。
